臺灣高等法院高雄分院民事裁定　　　　　 96年度抗字第333號
抗　告　人　高雄漢王洲際飯店有限公司
法定代理人　甲○○
上列抗告人因與相對人高雄市政府文化局間假處分事件，對於民
國96年11月8日臺灣高雄地方法院96年度裁全字第14043號所為裁
定提起抗告，本院裁定如下：
    主  文
抗告駁回。
抗告訴訟費用由抗告人負擔。
    理  由
一、本件聲請意旨略以：相對人於民國92年10月依政府採購法相
    關規定，辦理「前清打狗英國領事館委託整修及經營管理」
    公開招標，由伊得標，兩造於同年12月12日簽訂高雄市政府
    文化局「前清打狗英國領事館委託整修及經營管理」契約書
    （下稱系爭契約書），委託經營管理期限為4 年，自92 年
    12月12日起至96年12月12日止，並約定於委託經營管理期限
    屆滿前，伊如有意續約，應於屆滿前4 個月，提出執行成效
    評估報告、績效說明及工作計劃書等文件向相對人提出申請
    ，經審查績效良好者，得辦理續約，每期4 年，以一期為限
    。伊於96年8 月10日以（96）漢英領字第0801號函，明確表
    明繼續經營之意願，經相對人審查完成，原堪信必獲審查會
    肯認，列為績效良好而續約經營。嗣伊發現當日負責審查之
    委員，並非依政府採購法第94條規定「採購評選委員會組織
    準則」產生，審查方式亦未依「採購評選委員會審議規則」
    及相關程序辦理評定，伊頃接相對人通知不再續約後，即依
    系爭契約第16條爭議處理程序，於7 日內向相對人提出異議
    申請調解，相對人卻逾1 個月仍不予召開，嚴重違反行政程
    序與契約公平、誠信原則，且辦理本案時所遴聘之評選委員
    ，十之八九非公共工程委員會推薦名單，但相對人竟違反該
    規則，仍執意遴聘出任本案審查委員。又據報載，相對人刻
    正依政府採購法規定辦理「高雄市市定古蹟打狗英國領事館
    委託經營管理」之重新招標作業，是以相對人所為不再續約
    行為是否違約，顯生法律關係之爭執。按民事訴訟法第538
    條第1 項規定之法律關係，係指金錢請求以外，凡適於為民
    事訴訟之標的，有繼續性者皆屬之。無論其本案請求為給付
    之訴、確認之訴或形成之訴，均有其適用，與保全強制執行
    為目的之假處分有異。且此項聲請不限於起訴前或起訴後，
    均得為之，今相對人正進行招標作業，事屬急迫，如不予禁
    止公開招標，必然造成投標、決標、簽約程序益為複雜，徒
    增法律關係之紛擾，依系爭契約第16條規定雙方發生爭議時
    ，抗告人固可請求相對人召集協調會進行協調，惟已遭相對
    人違約拒絕，為此，伊願供擔保以代釋明，請准予禁止相對
    人於雙方所簽訂系爭契約履行契約訴訟事件判決確定前，對
    外辦理「高雄市市定古蹟打狗英國領事館委託經營管理」案
    之公開招標、投標、甄選、決標、簽約等作業，防止發生重
    大損害等語。
二、原法院以抗告人聲請定暫時狀態假處分之法律關係，係相對
    人就「高雄市市定古蹟打狗英國領事館委託經營管理」之公
    開招標、投標、甄選、決標、簽約等行為，乃屬公法爭議，
    並非民事訴訟標的之法律關係，抗告人依民事訴訟法第538
    條第1 項規定，聲請定暫時狀態之假處分，其聲請即屬無從
    准許。
三、抗告意旨略以：系爭契約所定管理期限為4 年，委託經營管
    理期限屆滿時，伊如有意續約，應於屆滿前4 個月，以執行
    成效評估報告，績效說明及工作計劃書等文件，向相對人提
    出申請，經審查績效良好者，並得辦理續約，為期4 年，以
    一期為限，此續約權利乃4 年前雙方訂立契約時，即已賦予
    伊得享有之期待利益，且續約與否乃私法上之意思表示，非
    公法上之許可行為。伊於接到相對人不再續約之通知後，已
    依系爭契約第16條第1 項爭議處理程序，於期限內向相對人
    提出召集協調會之申請，相對人卻故意違約不予召開，致協
    調無法解決，依同條第2 項約定，得採訴訟方式處理，以台
    灣高雄地方法院為第一審管轄法院，是本件爭議係屬私法上
    之契約權利及履約爭議。又本件假處分標的係因相對人違反
    契約誠信原則，遽予不再續約，在爭議未解決前，如率予重
    新公開招標，並與第三人簽訂營運管理之契約，徒增法律關
    係之複雜性與訟爭，伊為防止發生重大損害，認有定暫時狀
    態，原法院誤將私法履約爭議，認為是當事人間因政府採購
    法公開招標之事件，應循申訴程序救濟而屬公法上之爭議，
    適用法律確有違誤。又倘本件聲明中之公開招標、投標、甄
    選、決標等作業是否有公法上之疑義，亦應准許伊對系爭履
    約爭議訴訟事件判決確定前，相對人不得辦理簽約，因相對
    人現正進行辦理「高雄市市定古蹟打狗英國領事館委託經營
    管理」案之後續與第三人簽約行為，故確有定暫時狀態之必
    要。伊之聲請已符合因避免重大損失，或有急迫之情事，有
    就爭執之法律關係定暫時狀態之必要等要件，爰求為廢棄原
    裁定，並自為假處分之裁定云云。
四、按於爭執之法律關係，為防止發生重大之損害或避免急迫之
    危險或有其他相類之情形而有必要時，得聲請為定暫時狀態
    之處分。民事訴訟法第538 條第1 項定有明文。又所謂法律
    關係，指金錢請求以外凡適於為民事訴訟標的，有繼續性者
    ，皆屬之，最高法院著有61年臺抗字第506 號判例。如所聲
    請之處分係公法行為而非適於為民事訴訟標的之法律關係，
    自無上開得聲請定暫時狀態處分規定之適用。經查抗告人主
    張其於委託經營管理期限屆滿前，即於96年8 月10日函致相
    對人表明其繼續經營之意願，並檢送經營4 年之執行成效評
    估報告等文件，送交相對人進行績效審查，經相對人審查結
    果，於96年9 月22日函覆不再續約，其乃向相對人提出異議
    申請調解，請求之事項為系爭契約請求自96年12月12日起再
    續約一期至100 年12月11日止等情，業據提出兩造函件及申
    請書在卷可稽，可見抗告人與相對人本案訴訟之請求權為續
    約請求權，亦即兩造所爭執之法律關係，為抗告人有無續約
    請求權，此固屬私法上之法律關係。惟抗告人本件聲請定暫
    時狀態之處分，係禁止相對人就「高雄市市定古蹟打狗英國
    領事館委託經營管理」之公開招標、投標、甄選、決標、簽
    約等作業，此作業乃公法行為，並非適於為民事訴訟標的之
    法律關係，原法院認抗告人依民事訴訟法第538 條第1 項規
    定，就此作業聲請定暫時狀態之假處分，即屬無從准許，經
    核於法並無違誤。況按債之關係，僅存在於雙方當事人間，
    並無排他性，數人對同一債務人，不妨有同一內容之債權。
    本件抗告人與相對人所爭執之法律關係，係抗告人請求相對
    人與之訂約，則相對人是否招標，甚至與他人訂約，亦無礙
    於抗告人之本案請求，當不因相對人之再為公開招標行為，
    致受重大損害或急迫危險。是若兩造間本案訴訟判決抗告人
    勝訴確定，相對人不過應與抗告人簽約，抗告人請求續約之
    權利，自不因相對人就系爭「前清打狗英國領事館委託整修
    及經營管理」另行招標或已與他人訂約而受影響。從而抗告
    人聲請為上開定暫時狀態之處分，尚無由准許，原裁定駁回
    抗告人之聲請，並無不合。抗告意旨指摘原裁定不當，求予
    廢棄，為無理由。
四、據上論結，本件抗告為無理由，依民事訴訟法第495 條之1
    第1項、第449條第1項、第95條、第78條、裁定如主文。
中　　華　　民　　國　　96　　年　　12　　月　　31　　日
                            民事第四庭
                                審判長法官  黃科瑜
                                法      官  魏式璧
                                法      官  徐文祥
以上正本證明與原本無異。
如不服本裁定應於送達後10日內向本院提出再抗告狀（並按他造
當事人之人數附繕本），並繳納再抗告費新臺幣1,000 元。
再為抗告應以適用法規顯有錯誤為理由，並經本院之許可，該許
可以原裁定所涉及之法律見解具有原則上之重要性者為限，並委
任律師為代理人。
中　　華　　民　　國　　97　　年　　1 　月　　 2    　日
                                書  記  官  陳金卿
附註：
抗告人之配偶、三親等內之血親、二親等內之姻親，或抗告人為
法人、中央或地方機關時，其所屬專任人員具有律師資格並經法
院認適當者，亦得為第三審代理人。
抗告人或其法定代理人具有律師資格者及前項情形，應於提起抗
告或委任時釋明之。
